【裁判字號】    98,上訴,170
【裁判日期】    980423
【裁判案由】    違反槍砲彈藥刀械管制條例
【裁判全文】
臺灣高等法院刑事判決                 98年度上訴字第170號
上  訴  人
即  被  告  甲○○
選任辯護人  呂翊丞律師
上列上訴人因違反槍砲彈藥刀械管制條例案件，不服臺灣桃園地
方法院97年度訴字第999 號，中華民國97年11月17日第一審判決
（起訴案號：臺灣桃園地方法院檢察署96年度偵字第24098 、30
607號），提起上訴，本院判決如下：
    主  文
原判決關於甲○○部分撤銷。
甲○○共同未經許可，製造可發射子彈具有殺傷力之改造手槍，
處有期徒刑參年肆月，併科罰金新臺幣陸萬元，罰金如易服勞役
，以新臺幣壹仟元折算壹日。
扣案仿BERETTA 廠M92FS 型半自動改造手槍壹支（含彈匣壹個，
槍枝管制編號：0000000000號）沒收之。
    事  實
一、甲○○明知未經中央主管機關許可，不得製造、持有其他可
    發射子彈具有殺傷力之改造手槍，於民國（下同）96年9 月
    間，與某真實姓名年籍均不詳自稱「noopyS」之網友交換取
    得槍管尚未貫通、不具殺傷力之仿BERETTA 廠M92FS 型半自
    動手槍1 支（槍枝管制編號：0000000000號），嗣於同月間
    ，經由網路即時通與自稱「機八人海豐林」之林文雄（業經
    原審判處有期徒刑5 年2 月，併科罰金新臺幣10萬元確定在
    案）共同基於製造具有殺傷力之改造手槍之犯意聯絡，委託
    林文雄換裝上揭手槍槍管使之貫通，甲○○並將上揭手槍寄
    予林文雄，由林文雄在其位於屏東市○○路118 號住處內，
    以徒手拔掉插銷，再拆下滑套、未貫通槍管之方式，換裝槍
    管而將上揭手槍製造為具殺傷力之改造手槍後，於同月30日
    寄還予甲○○，並由甲○○將之放置在桃園縣蘆竹鄉○○村
    ○○○街26號3 樓住處內。嗣於同年10月2 日上午10時許，
    經警持搜索票搜索甲○○上揭住所而查獲上情，並扣得上開
    改造手槍1 支。
二、案件經臺北市政府警察局報請臺灣桃園地方法院檢察署檢察
    官偵查起訴。
    理  由
壹、證據能力之認定部分：
一、證人即同案被告林文雄於警詢時所為之陳述，有證據能力：
    按被告以外之人於審判外之言詞或書面陳述，除法律有規定
    者外，不得作為證據，刑事訴訟法第159條第1項定有明文。
    查證人即同案被告林文雄於警詢時之陳述，固屬被告以外之
    人於審判外之陳述，惟證人即同案被告林文雄前開於審判外
    之陳述，業經原審於審理時，經命其依法具結後，就其於警
    詢時所為之陳述，再次詢問，並予被告及其辯護人對質詰問
    之機會（見原審卷97年10月27日審判程序筆錄第2 至8 頁）
    ，既已賦予被告反對詰問權，證人即同案被告林文雄於警詢
    時之陳述，自有證據能力，而得作為本件裁判之基礎。被告
    之辯護人認證人即同案被告林文雄於警詢時之陳述，無證據
    能力云云，尚無足採。
二、再按刑事訴訟之鑑定，為證據調查方法之一種，係指由具有
    特別知識經驗之人或機關，就特別需要特殊知識經驗之事項
    ，予以鑑識、測驗、研判及斷定，供為法院或檢察官認定事
    實之參考。刑事訴訟法第198 條規定：「鑑定人由審判長、
    受命法官或檢察官就下列之人選任一人或數人充之：一就鑑
    定事項有特別知識經驗者。二經政府機關委任有鑑定職務者
    。」、第208 條第1 項前段規定：「法院或檢察官得囑託醫
    院、學校或其他相當之機關、團體為鑑定」即本此旨。是上
    級檢察機關首長基於辦案實務需要，函示指定某類特殊案件
    之待鑑事項，囑託某一或某些特別具有該項專門知識經驗之
    機關，予以鑑定，並非法所不許。從而，警察機關逕依該函
    示辦理，按諸檢察一體及檢察官指揮調、偵查之原則，難認
    於法不合（最高法院96年度臺上字第4177號判決意旨參照）
    。查卷附內政部警政署刑事警察局96年10月5 日出具之刑鑑
    字第0960152711號槍彈鑑定書之證據能力，依內政部警政署
    刑事警察局係經臺灣高等法院檢察署檢察長概括選任有關鑑
    定槍砲、彈藥之鑑定機關，已為臺灣高等法院檢察署92年9
    月9日 檢文允字第0921001203號函所明示，且行之多年，本
    案承辦之警局依前開函文所為概括選任鑑定機關之意旨，於
    偵查之前階段，將查扣之槍彈等證物送請內政部警政署刑事
    警察局進行鑑定，該局因此所出具上開槍彈鑑定書，此為實
    施鑑定之人員依專業知識經驗陳述其判斷意見，參以本件被
    告及其辯護人對此並不爭執其證據能力，依前開說明意旨，
    自有證據能力。
三、又按被告以外之人（包括證人、鑑定人、告訴人、被害人及
    共同被告等）於審判外之陳述雖不符刑事訴訟法第159條之1
    至之4等四條之規定，而經當事人於審判程序同意作為證據
    ，法院審酌該言詞陳述或書面陳述作成時之情況，認為適當
    者，亦得為證據；當事人、代理人或辯護人於法院調查證據
    時，知有刑事訴訟法第159條第1項不得為證據之情形，而未
    於言詞辯論終結前聲明異議者，視為有前項之同意，同法第
    159條之5定有明文。立法意旨在於傳聞證據未經當事人之反
    對詰問予以核實，原則上先予排除。惟若當事人已放棄反對
    詰問權，於審判程序中表明同意該等傳聞證據可作為證據；
    或於言詞辯論終結前未聲明異議，基於尊重當事人對傳聞證
    據之處分權，及證據資料愈豐富，愈有助於真實發見之理念
    ，且強化言詞辯論主義，使訴訟程序得以順暢進行，上開傳
    聞證據亦均具有證據能力。本件除前述以外，下列所引用其
    性質雖屬傳聞證據，惟查無符合同法第159條之1至之4等前
    四條之情形，且經檢察官、被告及其辯護人等人表示意見。
    當事人已知上述筆錄乃傳聞證據，且均未於言詞辯論終結前
    對該等筆錄內容聲明異議（見本院卷第44頁反面及98年4 月
    2 日審判程序筆錄第2 至15頁），且迄至言詞辯論終結前未
    再聲明異議，而本院審酌上開供述或非供述等證據資料製作
    時之情況，無不當取供及證明力明顯過低之瑕疵，認以之作
    為證據應屬適當，故揆諸前開規定，認前揭證據資料應有證
    據能力。
貳、認定上訴人即被告甲○○犯罪事實所憑之證據及理由：
一、訊據上訴人即被告甲○○於本院審理時坦承透過網路即時通
    認識暱稱為「機八人海豐林」之同案被告林文雄，及委託同
    案被告林文雄改造槍枝，而將原不具殺傷力之M92 型半自動
    手槍及5000元寄給林文雄，嗣同案被告林文雄將槍管已貫通
    之上開M92 型半自動手槍寄回，迨於上開時、地為警查獲持
    有上開槍枝等事實不諱，惟否認有與同案被告林文雄共同製
    造上開改造手槍之犯行，辯稱：伊僅持有上開改造手槍，並
    未共同製造該改造手槍云云。經查：
  (一)被告甲○○於年10月2 日上午10時許，在桃園縣蘆竹鄉○○
    村○○○街26號3 樓住處內，為警持搜索票搜索查獲具殺傷
    力之仿BERETT A廠M92FS 型半自動改造手槍1 支（含彈匣1
    個，槍枝管制編號：0000000000號）等節，為其所不否認，
    且有搜索票、搜索扣押筆錄、扣押物品目錄表、扣押物品清
    單、槍枝初步檢視報告表暨照片、現場勘查及查獲物品照片
    共18幀槍砲彈藥主要組成零件種類公告各1 份在卷可參（見
    96年度偵字第24089 號卷第11至13頁、第21至33頁、第103
    頁反面至104 頁、第157 頁、第192 頁）。而上開扣案槍枝
    經送內政部警政署刑事警察局鑑驗結果，認係改造手槍，由
    仿BERETT A廠92FS型半自動手槍製造之槍枝、換裝土造金屬
    槍管而成，擊發功能正常，可供擊發適用子彈使用，認具殺
    傷力，此有該局於96年10月5 日出具之刑鑑字第0960152711
    號槍彈鑑定書1 份在卷可稽（見上開偵卷第145 至148 頁）
    。是被告甲○○持有上開具有殺傷力之改造槍枝乙節堪予認
    定。
  (二)又被告甲○○固坦承上開具殺傷力之改造手槍係伊透過網路
    即時通認識自稱「機八人海豐林」之同案被告林文雄後，將
    原不具殺傷力之M92 型半自動手槍及5000元寄給林文雄，嗣
    林文雄將已貫通槍管之上開M92 型半自動手槍寄回等事實不
    諱，惟矢口否認有共同製造槍枝之犯行，辯稱：伊將M92 型
    不具殺傷力槍枝及5000元寄給林文雄後，有跟林文雄說不要
    改造了，但是林文雄還是將槍寄給伊，伊並未與林文雄一起
    改造槍枝云云。查：
  1.被告甲○○於警詢時供承：「……今年9 月初，我以原本所
    有德製P99 型全金屬模型槍，向1 位即時通帳號『epic616
    』暱稱為『noopyS』的網友交換1 支M92 型金屬槍身，及本
    案查獲之PPK 型手槍，我們是約在桃園火車站以面交方式交
    換，他有幫我把M92 型手槍更換金屬撞針座及金屬撞針。後
    來有1 位即時通帳號『aamay8210 』暱稱為『機八人海豐林
    』之網友，聲稱如果我給他5000元及上述PPK 型手槍之代價
    ，他可以幫我製作適用於M92 型手槍之金屬貫通槍管，後來
    我就在9 月中旬匯5000元給他，並將上述M92 型金屬槍身及
    PPK 型手槍寄給他，後來他收到以後又說不要PPK 型手槍，
    又把PPK 型手槍寄還給我，要我再匯錢給他，我告訴他我沒
    錢，他就說不然他把我寄給他的M92 型手槍加上新的金屬管
    通槍管，製造成改造手槍成品後，等我把改造手槍賣出，再
    給他3 萬元，我同意。後來我在9 月30日下午收到他寄回的
    M92 型手槍，已經是換裝金屬貫通槍管之槍枝成品」等語（
    見上開偵卷第7 頁反面至8 頁）；嗣於偵查中供稱：「（問
    ：槍枝何來？）M92 是我寄給『機八人海豐林』，讓他改造
    ，『機八人海豐林』改造好後再於9 月30日下午寄給我的，
    因為我跟他說我缺錢，他說我可以給他模型槍，他可以做成
    改造手槍，讓我去賣」，「（問：寄給林（指同案被告林文
    雄）時，是否就知道林可以幫你將扣案槍枝換成貫通的槍管
    ？）因為林事先有跟我說好……」等語（見上開偵卷第108
    頁、第185 頁）。
  2.證人即同案被告林文雄於警詢時供稱：「……我的帳號是『
    aamay8210 』，暱稱為『機八人海豐林』，在網路上認識『
    morco3698 』（即被告甲○○），與甲○○在雅虎即時通主
    要是在講槍枝買賣及製作，我有跟他說我會製作槍管。他有
    跟別人換到金屬道具槍M92 型及PPK 行各1 支，要求我幫他
    那支M92 型原有之道具槍管換成金屬製之土製貫通槍管，並
    以5000元及PPK 型手槍給我作為代價」，「扣案槍枝之槍身
    是甲○○寄給我的，槍管是我製作的，槍管做好以後，我將
    槍身及槍管組裝完成」，「他有給我5000元，後來我說叫他
    自己買下這1 把92手槍，並要支付我3 萬元作為代價，他答
    應，我才把M92 型手槍寄回去給他……」等語（見偵字第30
    607 號卷第7 頁反面至10頁）；嗣於原審審理時具結後證稱
    ：「（問：是否認識在庭被告甲○○？）認識，我是在網路
    即時通上認識他的」，「（問：該扣案槍枝是否你寄給甲○
    ○？）是甲○○先寄整枝槍給我，我再幫他換裝已經貫通的
    槍枝之後再寄還給他」，「（問：寄扣案槍枝給甲○○之前
    ，你們是怎麼談這件事？）那時候他有跟我說他要另外1 支
    克特勒的道具槍，他匯5000元給我要我幫他買，我幫他買後
    寄給他之後，他又跟我說不喜歡，……之後他跟我說，他有
    1 支貝瑞塔92道具槍，我說不然我幫他貫通之後再寄還給你
    ，這樣他當初買的5000元就不會白花」，「（問：你當時跟
    他提及關於92道具手槍部分，甲○○如何回應你？）他說德
    製道具槍是跟朋友換的，我當初跟他說要幫他貫通92手槍槍
    管時，他說好」，「（問：你有無跟甲○○說你要如何貫通
    ？）沒有」，「（問：你就該把槍枝貫通的意思是如何？）
    槍管是我在網拍上購買的，當甲○○92手槍寄來之後，我就
    直接更換」，「（問：你的槍管是模型道具槍的槍管還是其
    他的槍管？）模型道具槍的槍管」，「（問：你有無跟甲○
    ○說你要幫他貫通的槍管是哪1 種槍管？）我是有跟他說我
    要幫他貫通槍管」，「（問：你將槍枝寄給甲○○後有無再
    聯絡？）沒有」，「（問：甲○○是否知道你何時要將槍枝
    寄給他？）他知道，他有留地址給我」，「（問：你要寄槍
    給甲○○之前，有無跟他聯絡？）有，我跟他說槍枝的槍管
    我已經貫通並且要將槍枝寄給他」；「（問：你方才說你是
    因為在網路上甲○○以MSN 最先說他是有1 支德制P99 型全
    金屬模型槍，要跟人家交換，你是否看到這個訊息，故與他
    交談而認識他的？）是，時間大約是96年9 月初，「（問：
    你稱他後來表示他有1 支M92 型手槍及另外1 支PPK 手槍，
    他是如何跟你表示的？）他叫我幫他貫通M92 型手槍，他說
    那支PPK 手槍要送給我，並且之前匯給我的5 千元當作抵銷
    」，「（問：根據甲○○在警詢中的說法，他是稱當時你是
    自稱『機八人海豐林』，即時通的帳號為『aamay8210 』，
    你當自稱這個綽號並以這個帳號與他對談？）是」，「（問
    ：甲○○稱當時是自稱為『機八人海豐林』的網友對他說如
    果給他5 千元及PPK 手槍1 支作為代價，他可以幫他製作適
    用於M92 手槍的金屬貫通槍管，所以他就在96年9 月中旬匯
    5 千元給『機八人海豐林』，並且將M92 金屬槍身及PPK 手
    槍寄給他，是否如此？）那5 千元是甲○○之前先叫我幫他
    買1 支就是後來柯特25型手槍，這支是道具槍，我有買，但
    我買到之後並寄給他，他不喜歡，他又寄還給我，於是他說
    如果可以幫他貫通M92 型槍管的話，並給我PPK 手槍及之前
    匯款給我的5 千元當作抵銷」，「……（問：你就是收到
    M92 型手槍，你就以之前在網路上向道具模型店所購得之金
    常槍管直接解裝，換裝之後，你是直接寄給甲○○？）是，
    但是我連他寄給我的PPK 手槍寄還給他，因為我對他說PPK
    手槍我留著沒有用」，「（問：因為他答應給你PPK 型手槍
    及抵銷之前5000元作為報酬，現在你已經貫通M92 型手槍，
    你把PPK 型手槍寄還給他之後，是否跟他說叫他再匯錢給你
    ，不然的話就把已經更換M92 型槍管之槍枝拿去賣，等手槍
    賣完之後，另外再給你3 萬元？）是，因為當時甲○○說他
    缺錢，我就把M92 型手槍寄給他之後，跟他說等他把手槍賣
    出去之後再寄給我3 萬元」等語（見原審卷第39至43頁）。
  3.依上開被告與證人即同案被告林文雄先後供述，彼等就如何
    交涉進行槍枝交換，雙方如何約定將扣案之槍枝換上貫通之
    槍管，林文雄換裝貫通槍管使其具有殺傷力，復寄還給被告
    甲○○等節，所述大致相符。此外，並參諸被告甲○○與證
    人即同案被告林文雄間之即時通對話紀錄、96年9 月7 日及
    同年10月1 日視訊蒐證畫面、被告甲○○帳號mo rco3698之
    IP 資 料、0000000000行動電話通聯記錄及分析、奇摩拍賣
    問與答網頁畫面、帳號morco3698 下標購買物品頁面等（見
    上開24098 號偵卷第41至57頁、第63至65頁、第73至84頁、
    第92頁反面至97頁）綜合以觀，堪認本件被告甲○○原係以
    5 千元之代價委託同案被告林文雄購買克特勒道具槍1 支，
    嗣因被告甲○○不喜歡該道具槍，而經同案被告林文雄提議
    以為之貫通原不具殺傷力之該M92 型手槍槍管，並為被告所
    接受，並進而同意以上開5 千元及被告所持有PPK 手槍1 支
    作為同案被告林文雄另行購買槍管為之改造該M92 型手槍槍
    管之代價無訛，是本件雖係同案被告林文雄主動提議為被告
    甲○○貫通原不具殺傷力之M92 型手槍乙節無訛，惟被告甲
    ○○既已以網路對話之方式，同意同案被告林文雄上開提議
    ，並達成以被告甲○○前所交付之5 千元及其所持有PPK 手
    槍1 支充作同案被告林文雄為之改造該M92 型手槍之代價之
    意思合致，顯見被告甲○○與同案被告林文雄間，於其2 人
    達成上開貫通槍管改造M92 型手槍之意思合致時，2 人已具
    改造槍枝之犯意聯絡，並由被告甲○○將原不具殺傷力之M9
    2 型手槍寄予同案被告林文雄進行改造等，殆無疑義。且依
    卷附槍彈鑑定書照片4 所示，扣案手槍之槍管係已貫通且有
    膛線之槍管，其殺傷力、品質非一般單純將阻鐵車通之槍管
    所可比擬，其價值應屬匪淺，另參諸被告甲○○與同案被告
    林文雄2 人係透過網路即時通認識之普通朋友，倘被告甲○
    ○未同意同案被告林文雄改造扣案槍枝，同案被告林文雄豈
    有另行購入槍管換裝成具殺傷力槍枝改造後，並將之寄予被
    告甲○○之理？是被告甲○○辯稱未與同案被告林文雄共同
    製造扣案改造手槍云云，顯係犯後畏罪飾卸之詞，委無足採
    。至被告另辯稱：伊將原不具殺傷力之M92 型手槍寄給林文
    雄後，有跟林文雄說不要改造了，但是林文雄還是將槍寄給
    伊云云，縱認屬實，亦須符合刑法第27條所定中止犯或準中
    止犯所定以「防止其結果之發生」為前提要件。本件同案被
    告林文雄既已依被告甲○○之委託，將被告所交付原不具殺
    傷力之M92 型手槍改造為具殺傷力之改造手槍，已如前述，
    縱被告甲○○事後因有己意而有中止犯意之意思，惟仍未足
    以防止上開製造槍枝結果之發生，自無刑法第27條所定減輕
    或免除其刑規定適用之餘地，附此敘明。
  (三)另被告之辯護人以被告因前於94年11月間頸椎、頭部等傷害
    ，嗣於96年3 月間，因頭部外傷併發第4 對腦神經麻痺，再
    於96年9 月間，因器質性腦病變合併情緒症狀導致精神狀態
    不穩定，認有刑法第19條之適用，聲請將被告送請鑑定行為
    時之精神狀況云云。惟查前開被告甲○○透過網路即時通與
    同案被告林文雄多次聯繫本件製造槍枝之具體情狀，及於警
    詢時起迄本院審理時之歷次供述，其對於相關問題均能明確
    陳述，並對關涉自己利害關係之本案是否成罪亦能為有效之
    防禦，堪認其認識行為之違法性與判斷能力尚與一般人無明
    顯差異，本院認尚無鑑定其行為時精神狀況之必要。
  (四)綜上所述，本件事證已臻明確，被告犯行洵堪認定，應予依
    法論科。
二、核被告所為，係犯槍砲彈藥刀械管制條例第8 條第1 項之未
    經許可製造可發射子彈具有殺傷力之改造手槍罪。又被告於
    未經許可製造手槍後持有之低度行為，應為未經許可製造手
    槍之高度行為所吸收，不另論罪。被告與同案被告林文雄間
    ，就上開犯行，有犯意聯絡及行為分擔，均為共同正犯。另
    被告與同案被告林文雄共同製造扣案改造手槍，固無足取，
    惟本院審酌本件係與被告於網路即時通上認識之同案被告林
    文雄向被告主動提議為之改造手槍，被告未深思熟慮，始被
    動同意而委託其進行改造，致蹈法網，其主觀之非難性尚較
    一般主動出資改造手槍之情節為輕，且改造後未持以犯他罪
    ，所生危害，依其犯罪情狀觀之，尚非重大，惟所犯違反槍
    砲彈藥刀械管制條例第8 條第1 項之罪法定本刑為無期徒刑
    或5 年以上有期徒刑，與其犯罪情節相較，實屬情輕法重，
    客觀上足以引起一般同情，顯有堪資憫恕之處，認縱處以法
    定最低刑度猶嫌過重，爰依刑法第59條規定減輕其刑。
三、原審以被告甲○○事證明確，予以論罪科刑，固非無見。惟
    查：被告甲○○犯罪之情狀，顯有堪資憫恕之處，處以最低
    之法定刑猶嫌過重，宜依刑法第59條之規定酌量減輕其刑（
    已如前述）原審未考量此情，遽以被告甲○○否認犯罪，而
    未予酌減其刑，尚有未洽。被告甲○○提起上訴，否認犯行
    ，雖無理由，惟原判決既有如前述之瑕疵，自難以維持，應
    由本院予以撤銷改判。爰審酌近年來我國非法槍枝氾濫，嚴
    重危害國人生命、身體及財產之安全，被告竟無視禁令，製
    造上開槍枝，對社會之治安仍存有潛在之危險，及被告之素
    行暨其犯罪之動機、目的、手段、未生有實際之損害，犯罪
    後態度等一切情狀，改量處有期徒刑3 年4 月，併科罰金新
    臺幣6 萬元，並就罰金部分諭知易服勞役之折算標準。扣案
    改造手槍1 支（含彈匣1 個，槍枝管制編號：0000000000號
    ），具有殺傷力，業如前述，為違禁物，應依刑法第38條第
    1 項第1 款之規定沒收之。
據上論斷，應依刑事訴訟法第369 條第1 項前段、第364 條、第
299 條第1 項前段，槍砲彈藥刀械管制條例第8 條第1 項，刑法
第11條前段、第28條、第42條第3 項前段、第38條第1 項第1 款
、第59條，判決如主文。
本案經檢察官陳國鳴到庭執行職務。
中    華    民    國    98    年    4     月    23    日
                  刑事第十四庭  審判長法  官  陳志洋
                                      法  官  謝靜恒
                                      法  官  謝靜慧
以上正本證明與原本無異。
如不服本判決，應於收受送達後10日內向本院提出上訴書狀，其
未敘述上訴之理由者並得於提起上訴後10日內向本院補提理由書
（均須按他造當事人之人數附繕本）「切勿逕送上級法院」。
                                      書記官  陳泰寧
中    華    民    國    98    年    5     月    4     日
附錄：本案論罪科刑法條全文
槍砲彈藥刀械管制條例第8條第1項
未經許可，製造、販賣或運輸鋼筆槍、瓦斯槍、麻醉槍、獵槍、
空氣槍或第4 條第1 項第1 款所定其他可發射金屬或子彈具有殺
傷力之各式槍砲者，處無期徒刑或5 年以上有期徒刑，併科新臺
幣1 千萬元以下罰金。


司法院資訊處製作；財團法人民間司法改革基金會備份。
